最高法院刑事判決　　　　　　　　　　　　　　　八十七年度台上字第二一二○號
　　上　訴　人　甲○○
右上訴人因強盜案件，不服台灣高等法院中華民國八十六年十二月二十九日第二審判
決（八十六年度上訴字第五五九四號，起訴案號：台灣新竹地方法院檢察署八十五年
度偵字第一○○五五號），提起上訴，本院判決如左：
    主  文
上訴駁回。
    理  由
一強盜部分：
按刑事訴訟法第三百七十七條規定，上訴於第三審法院，非以判決違背法令為理由，
不得為之。是提起第三審上訴，應以原判決違背法令為理由，係屬法定要件。如果上
訴理由狀並未依據卷內訴訟資料，具體指摘原判決不適用何種法則或如何適用不當，
或所指摘原判決違法情事，顯與法律規定得為第三審上訴理由之違法情形，不相適合
時，均應認其上訴為違背法律上之程式，予以駁回。本件上訴人甲○○上訴意旨略稱
：(一)、上訴人事發當日服用十餘顆ＦＭ２藥劑，以致精神狀態異常，無自主能力而侵
入徐淑貞之住處，當時呈無意識狀態，見警前來逃走時才驚醒。上訴人發動汽車係欲
逃離現場，不可能要衝撞警員，且警員在後方，亦不便衝撞。又警員不可能立於路中
，站在行駛中汽車之前方讓上訴人衝撞。上訴人棄車逃脫時被警開槍擊中受傷，又被
警壓制在地上，不可能毆打警員。警員不可能自上訴人開車之初追至上訴人下車之巷
內對上訴人開槍，足見上訴人未在開車之初衝撞警員。又原審對警員開槍之事未詳加
調查，認事用法顯屬不當。(二)、上訴人並無對警員施以強暴行為，自不成立準強盜罪
，原判決依強盜罪論處罪刑，亦有不當等語。
惟查證據之取捨及其證明力之判斷，屬於事實審法院之職權，苟其所為之判斷，並不
違背經驗法則及論理法則，即不能任意指為違背法令。本件原審認定上訴人甲○○有
原判決事實欄所記載之強盜犯行，係以上訴人於夜間自徐淑貞住宅大門上氣窗爬入屋
內竊取財物之事實，已據徐淑貞指述屬實，並有徐淑貞出具之贓物領據在卷可稽，且
有上訴人所有遺留徐淑貞住處之長褲、鑰匙、眼鏡、皮夾等物可資佐證，上訴人亦承
認侵入上開住宅。上訴人見警前來跳牆逃脫，因警員追捕，乃開走劉盛展之小客車，
並追撞圍捕之警員，因巷道狹窄而不慎駕車撞毀鄭蘇美枝之小客車及嚴連梅住宅之水
泥牆等情，已據追捕之警員何志祥、藍志青於第一審偵、審中證述明確，並有警員何
志祥、藍志青、張尚渝所立具之報告書在卷可參，且有現場及小客車受損之照片可證
等證據，予以綜合判斷，認上訴人係犯刑法第三百二十九條之準強盜罪，並有同法第
三百二十一條第一項第一款、第二款之情形，而依同法第三百三十條第一項論罪，並
依想像競合犯規定從一重之強盜罪處斷，於法定刑內量處其刑，已詳其所憑之證據
及認定之理由。並指駁說明上訴人雖辯稱事發時因服用ＦＭ２藥物致神智不清云云，
然上訴人於警訊及偵審中對案發前服用藥物之情形、如何購得藥物、所服數量等細節
，均供述綦詳，於警訊及第一審偵審時，對涉案情節均知避重就輕，對有利於己之情
況陳述清楚，於警員追捕時，猶能駕車逃離現場，足見案發時，上訴人並無精神耗弱
或心神喪失之情形。且台灣省立桃園療養院鑑定結果，亦同此認定，有鑑定報告書可
稽。又說明上訴人所辯無意駕車衝撞警員云云，亦為卸責飾詞，不足採信之理由。所
為論斷，均有卷存證據資料可資覆按，從形式上觀察，並無違背法令之情形存在。上
訴意旨對原判決依憑前開事證所為之論斷，究竟有何不適用法則或適用不當之違法情
事，並未依據卷內資料予以具體指明，徒以自己之說詞，再為單純事實上之爭執，否
認犯罪，要非適法之第三審上訴理由。衡以前開說明，此部分其上訴為違背法律上之
程式，應予駁回。
二妨害公務部分：
按刑事訴訟法第三百七十六條所列各罪之案件，經第二審判決者，不得上訴於第三審
法院，法有明文。本件上訴人妨害公務（刑法第一百三十五條第一項）部分，核屬刑
事訴訟法第三百七十六條第一款之案件，依首開說明，既經第二審判決，自不得上訴
於第三審法院。縱此部分與強盜部分有方法結果之牽連關係，為裁判上一罪，但強盜
部分之上訴為不合法，本院應從程序上予以駁回，而無從為實體上判決，對於輕罪部
分之此部分，亦無從適用審判不可分原則，為實體上審判，上訴人竟復提起上訴，顯
為法所不許，應予駁回。
據上論結，應依刑事訴訟法第三百九十五條前段，判決如主文。
中      華      民      國    八十七    年      六      月    十八      日
                              最高法院刑事第七庭
                                  審判長法官  董  明  霈
                                        法官  丁  錦  清
                                        法官  賴  忠  星
                                        法官  林  茂  雄
                                        法官  王  居  財
      右正本證明與原本無異
                                              書  記  官
中      華      民      國    八十七    年      六      月    二十四    日
